臺灣臺北地方法院民事判決
111年度簡上字第152號
上  訴  人  廣佳科技股份有限公司


法定代理人  楊丕福  
訴訟代理人  周湘凌  
            洪濬詠律師
            林玠均律師
被  上訴人  鄭祖營  
訴訟代理人  林仕文律師
上列當事人間請求給付票款事件，上訴人對於中華民國110年10
月12日本院臺北簡易庭110年度北簡字第8424號第一審簡易判決
提起上訴，本院於民國111年5月25日言詞辯論終結，判決如下：
    主  文
上訴駁回。
第二審訴訟費用由上訴人負擔。
    事實及理由
一、被上訴人主張：伊因訴外人陳大安向伊借貸而執有上訴人所
    簽發票號LN0000000、發票日民國109年6月30日、面額新臺
    幣（下同）100萬元、付款人彰化商業銀行吉林分行之支票1
    紙（下稱系爭支票），經伊於109年10月30日向付款人為付
    款提示後，竟遭以發票人印鑑不清而退票，迄今未獲付款，
    爰依票據法律關係請求上訴人給付票款等語。並聲明：上訴
    人應給付被上訴人100萬元，及自109年10月30日起至清償日
    止，按年息6%計算之利息（下稱100萬元本息）。
二、上訴人則辯以：伊因公司資金周需求，陸續向陳大安借款而
    以系爭支票為擔保，嗣陸續清償，不足額部分已於系爭支票
    發票日（109年6月30日）前之109年6月10日，由伊法定代理
    人楊丕福以信用卡刷卡方式清償，伊對陳大安已無欠款，系
    爭支票之基礎原因關係業已消滅，被上訴人明知上情仍取得
    系爭支票，依票據法第13條但書規定，伊得拒絕被上訴人行
    使票據權利等語。
三、原審為被上訴人勝訴判決，即判命上訴人應給付被上訴人10
    0萬元本息。上訴人不服原判決，提起上訴，並聲明：㈠原判
    決廢棄；㈡被上訴人在第一審之訴駁回。被上訴人則答辯聲
    明：上訴駁回。
四、得心證之理由：
　　被上訴人主張其因陳大安向其借款而執有上訴人所簽發之系
    爭支票，其於109年10月30日提示後未獲付款，上訴人應依
    系爭支票給付票款本息等情，上訴人原依票據法第13條但書
    及第14條規定抗辯，嗣於本院改以前詞置辯（見本院卷第13
    0頁），是本件爭執事項為：上訴人得否依票據法第13條但
    書規定拒絕給付票款本息？被上訴人請求給付系爭支票本
    息，有無理由？茲分述之：
  ㈠按票據乃文義證券及無因證券，票據上之權利義務悉依票上
    所載文義定之，與其基礎之原因關係各自獨立存在，票據上
    權利之行使不以其原因關係存在為前提，執票人行使票據上
    權利，就其基礎原因關係確係存在不負舉證責任。若票據債
    務人以自己與執票人間所存抗辯之事由對抗執票人，依票據
    法第13條規定觀之，固非法所不許，惟應由票據債務人就該
    抗辯事由負舉證之責任，執票人則僅須就該票據之真實，  
    即票據是否為發票人作成之事實負證明之責，及依民事訴  
    訟法第195條及第266條第3項之規定，負真實完全及具體化
    之陳述義務，尚不因此而生舉證責任倒置或舉證責任轉換之
    效果。
　㈡被上訴人主張其因貸與陳大安金錢而自陳大安處受讓系爭支
    票，上訴人雖否認之，惟上訴人既未爭執被上訴人所執有之
    系爭支票（見原審卷第21頁）為其所簽發，僅以前詞拒付票
    款，依上說明，本件自仍應由上訴人就其所辯陸續向陳大安
    借款，並以系爭支票為擔保，嗣已於系爭支票發票日屆至前
    全數清償借款完畢，被上訴人明知其已無欠款，仍自陳大安
    處受讓系爭支票，顯係惡意取得乙節，負舉證責任。
　㈢又依票據法第13條規定，票據債務人不得以自己與發票人或
    執票人之前手間所存抗辯之事由對抗執票人。但執票人取得
    票據出於惡意者，不在此限。所謂惡意，係指執票人明知票
    據債務人對於發票人或執票人之前手間，有抗辯事由存在而
    言。執票人有無惡意，應以其取得票據時為決定之標準。上
    訴人上開抗辯，已遭被上訴人否認，上訴人所提楊丕福之中
    信銀行及花旗銀行109年6月份信用卡帳單（見原審卷第91至
    97頁），亦僅能證明其曾於109年6月10日刷卡45萬元、30萬
    元及30萬元之事實，尚無法證明係清償其向陳大安所為借款
    債務，亦無法證明所欠債務已清償完畢，其所辯系爭支票原
    因關係於發票日屆至前之109年6月10日即已消滅之詞，即難
    遽信。又縱已清償之情屬實，被上訴人自陳大安處受讓系爭
    支票之時即已知情乙節，上訴人既未為任何舉證，亦無據可
    徵。是上訴人抗辯被上訴人取得系爭支票出於惡意，其得依
    票據法第13條但書規定拒絕給付票款本息，並不足採。
　㈣另在票據上簽名者，依票上所載文義負責；發票人應照支票
    文義擔保支票之支付；執票人向支票債務人行使追索權時，
    得請求自為付款提示之日起之利息，如無約定利率者，依年
    息6%計算，票據法第5條第1項、第126條、第133條分別定有
    明文。被上訴人所執有由上訴人簽發之系爭支票於109年10
    月30日提示後未獲付款，有系爭支票及退票理由單在卷可稽
    (見原審卷第21、25頁），為上訴人所不爭，上訴人雖依票
    據法第13條但書規定為辯，但不足採，依上開規定，被上訴
    人請求簽發系爭支票之上訴人給付票款100萬元本息，自有
    理由。
五、綜上所述，被上訴人依支票票款請求權，請求上訴人給付10
    0萬元本息，為有理由，應予准許。原審判命上訴人如數給
    付，並無不合。上訴意旨指摘原判決不當，求予廢棄改判，
    為無理由，應駁回其上訴。 
六、本案事證已臻明確，兩造其餘攻擊防禦方法及證據，核與判
    決結果不生影響，爰不再一一論駁，附此敘明。
七、據上論結，本件上訴為無理由，依民事訴訟法第436條之1第
    3項、第449條第1項、第78條，判決如主文。　　
中　　華　　民　　國　　111 　年　　6 　　月　　8 　　日
                  民事第六庭    審判長法　官  許純芳　
                  
                                      法　官　蕭清清
                                      
　　　　　 　　　　　　　　　　　　　 法  官  林春鈴 
以上正本係照原本作成。
本判決不得上訴。
中　　華　　民　　國　　111 　年　　6 　　月　　8 　　日
                                     書記官  鍾尚勲